【裁判字號】    99,訴,1525
【裁判日期】    991119
【裁判案由】    妨害自由
【裁判全文】
臺灣臺北地方法院刑事判決              99年度訴字第1525號
公  訴  人  臺灣臺北地方法院檢察署檢察官
被      告  甲○○
選任辯護人  李明諭律師
            陳逸華律師
上列被告因妨害自由案件，經檢察官提起公訴（99年度偵字第60
76號），被告於準備程序中就被訴事實為有罪之陳述，經告知被
告簡式審判程序之旨，並聽取當事人之意見後，本院合議庭裁定
由受命法官獨任進行簡式審判程序，判決如下：
    主  文
甲○○共同以非法方法剝奪人之行動自由，處有期徒刑參月，如
易科罰金，以新臺幣壹仟元折算壹日。扣案之玩具手槍壹支沒收
。
    事  實
一、甲○○、乙○○（另以通常程序判決）與真實姓名、年籍不
    詳自稱「阿梁」之成年男子共同基於剝奪他人行動自由之犯
    意聯絡，於民國98年10月18日22時許，持丙○○先前簽發與
    韓正威（另經檢察官為不起訴處分）之金額總計新臺幣（下
    同）300萬元之本票6紙（支票面額各50萬元），至臺北市○○區○居街9巷31弄3號3樓丙○○住處向丙○○追討債務，
    並推由「阿梁」持不具殺傷力之玩具手槍1支抵住丙○○脖
    子，恫稱，當日若未清償100萬元，將無法順利離開現場等
    加害生命之事，致丙○○心生畏懼，致生危害於安全，因而
    撥打電話向親友借款，惟均未籌得款項。甲○○等遂於翌日
    凌晨1時許，強押丙○○上乙○○所有之車號9725-ER自用小
    客車，由乙○○駕駛載往臺北縣深坑公墓山區繞行，沿途「
    阿梁」不時作勢拉槍機上膛，喝令丙○○償還欠債。渠等繞
    行約1小時後，暫先返回丙○○上開住處，嗣於同日上午8時
    許，續押丙○○上車至臺北市南港山區、臺北市區繞行，期
    間甲○○並徒手朝丙○○左臉頰揮拳，對丙○○施以強暴，
    威嚇丙○○續向親友籌款償還債務，丙○○即撥打電話與親
    友後，丙○○之母李台珍、友人黃麟鈞因而在當日分別將2
    萬元及5萬元匯入甲○○開設於第一商業銀行敦化分行第000
    -00- 000000號帳戶。於同日下午5時許，甲○○、乙○○強
    押丙○○載往臺北縣永和市○○路31號「御庭汽車旅館」，
    予以拘禁在第102號房內，剝奪丙○○之行動自由，由甲○○負責監控，乙○○及「阿梁」則先離去，俟丙○○趁隙撥
    打電話向旅館客服人員求援報警，始得於同日下午6時許脫
    困，甲○○發覺後，則趁隙逃逸。甲○○、乙○○及「阿梁
    」共同以上述非法方法剝奪丙○○之行動自由歷時20小時。
二、案經丙○○訴由臺北市政府警察局大安分局報告臺灣臺北地
    方法院檢察署檢察官偵查起訴。
    理  由
一、上開犯罪事實，業據被告丙○○於本院審理中坦承不諱，核
    與共同被告乙○○、證人即告訴人丙○○、證人韓正威於偵
    查中所述情節相符，並有扣押物品目錄表與照片6張、第一
    銀行敦化分行帳號第000-00-000000號帳戶存摺內頁影本、
    臺北市政府警察局大安分局查訪紀錄表、車籍查詢基本資料
    詳細畫面各1份在卷可稽（偵查卷第28-31頁、第33-35頁、
    第63頁），足認被告之任意性自白與事實相符，本案事證明
    確，被告犯行均堪以認定。
二、核被告所為，係犯刑法第302條之剝奪他人行動自由罪。被
    告與同案被告乙○○、綽號「阿梁」之成年男子就上開犯行
    ，有犯意之聯絡及行為之分擔，均為共同正犯。又按刑法第
     302條第1項之罪所稱之非法方法，已包括強暴、脅迫或恐
    嚇等一切不法手段在內。因之，如以非法方法剝奪他人行動
    自由行為繼續中，再對被害人施加恐嚇，則其恐嚇之行為，
    仍屬於非法方法剝奪行動自由之部分行為，應僅論以刑法第
    302條第1項之罪，無另成立同法或第305條之罪之餘地。（
    最高法院89年度台上字第780號判決要旨參照）。本案被告
    與共犯於限制告訴人行動自由之過程中，先至告訴人住處持
    不具殺傷力之玩具手槍抵住告訴人脖子，俟告訴人上車後，
    沿途復不時作勢拉槍機上膛，喝令告訴人償還欠債；嗣於翌
    日押告訴人上車至臺北市區繞行期間，被告復徒手朝告訴人
    左臉頰揮拳，則被告及共犯上開對告訴人所為之強暴、恐嚇
    等行為，均實屬剝奪他人行動自由之非法方法，應僅論以刑
    法第302條第1項之罪，不另成立同法第305條之罪。爰審酌
    被告正值青年，不思以正途賺取財物，竟協同綽號「阿梁」
    之成年男子、同案被告乙○○以非法剝奪告訴人行動自由之
    方式替債權人索債，惟犯後終能於本院坦承全部犯行，態度
    尚可，暨其素行、生活狀況、犯罪之動機、目的、手段、參
    與之情節等一切情狀，量處如主文所示之刑，並諭知易科罰
    金之折算標準。至扣案之玩具手槍1支，為被告所有，用以
    剝奪告訴人行動自由之用，此業據被告供述甚詳，應依刑法
    第38條第1項第2款規定沒收之。
據上論斷，應依刑事訴訟法第273條之1第1項、第299條第1項前
段，刑法第28條、第302條第1項、第41條第1項前段、第38條第1
項第2款，刑法施行法第1條之1，判決如主文。
本案經檢察官郭力菁到庭執行職務。
中    華    民    國    99    年    11    月    19    日
                  刑事第十五庭  法  官  莊書雯
上正本證明與原本無異。
如不服本判決應於收受送達後10日內向本院提出上訴書狀，並應
敘述具體理由；其未敘述上訴理由者，應於上訴期間屆滿後20日
內向本院補提理由書（均須按他造當事人之人數附繕本）「切勿
逕送上級法院」。告訴人或被害人如對於本判決不服者，應具備
理由請求檢察官上訴，其上訴期間之計算係以檢察官收受判決正
本之日期為準。
                                書記官  葉宜玲
中    華    民    國    99    年    11    月    19    日
中華民國刑法第302條
（剝奪他人行動自由罪）
私行拘禁或以其他非法方法，剝奪人之行動自由者，處 5 年以
下有期徒刑、拘役或 3 百元以下罰金。
因而致人於死者，處無期徒刑或 7 年以上有期徒刑，致重傷者
，處 3 年以上 10 年以下有期徒刑。
第 1 項之未遂犯罰之。

司法院資訊處製作；財團法人民間司法改革基金會備份。
